【裁判字號】    89,自,567
【裁判日期】    900215
【裁判案由】    侵占
【裁判全文】
臺灣臺北地方法院刑事判決                          八十九年度自字第五六七號
    自  訴  人  合發交通有限公司
    代  表  人  高炳義
    代  理  人  乙○○
    被     告   甲○○
右列被告因侵占案件，經自訴人提起自訴，本院判決如左：
    主  文
甲○○無罪。
    理  由
一、自訴意旨略以：甲○○於民國八十八年十月二十八日，在臺北市○○○路○段二
    ０六之三號一樓，向合發交通公司租得車號Ｇ三─○五三號營業用用小客車一部
    ，約定租金每日新臺幣（下同）九百元。詎甲○○竟意圖為自己不法之所有，自
    八十九年四月十日後即未依約履行，自訴人公司於同年五月八日去函終止租約後
    ，亦未返還該車，屢經催討皆避不見面置之不理，而將該車侵占入己。迄至同年
    六月二十八日還車止，共積欠租金及違規罰鍰後計十一萬元。因認被告甲○○涉
    有刑法第三百三十五條第一項之侵占罪嫌云云。
二、按犯罪事實應依證據認定之，無證據不得推定其犯罪事實。又不能證明被告犯罪
    者，應諭知無罪之判決，刑事訴訟法第一百五十四條、第三百零一條第一項分別
    定有明文。又所謂認定犯罪事實之證據，係指足以認定被告確有犯罪行為之積極
    證據而言，該項證據自須適合於被告犯罪事實認定，始得採為斷罪資料；又苟未
    能發現相當證據，或證據不足以證明，自不能以推測或擬制之方法，以為裁判基
    礎；且在訴訟上用以證明事實之證據，須於通常一般之人均不致於有所懷疑，而
    得確信其為真實之程度者，始得據以為有罪之認定，倘其證明尚未達到此一程度
    ，而有合理之懷疑性存在，致使無從為有罪之確信時，即應為無罪之判決。最高
    法院二十九年上字第三一０五號、四十年台上字第八六號、七十六年台上字第四
    九八六號判例意旨參照。
三、訊據被告甲○○固就右揭時地租用系爭車輛及積欠租金之事並無異詞，惟矢口否
    認有何侵占犯行，辯稱：伊均有與自訴人聯絡，每個月給租金，然自訴人要求所
    繳款項要先扣抵違規罰鍰，伊則要求自行繳納，自訴人不應，且將每十天可免繳
    租金一天的優惠亦取消；又伊於八十九年六月十五日補繳租金一萬元，同年六月
    二十八日租約到期即將車輛返還，要無侵占等語。經查：被告於民國八十八年十
    月二十八日向自訴人合發交通有限公司租用營業用自小客車一部，租期八個月至
    八十九年六月二十八日止，約定租金每日九百元，每三日繳交一次，然被告於八
    十九年四月十日即未按期繳交租金，自訴人於八十九年六月七日以傳真方式，要
    求被告繳交租金，被告遂於同年六月十五日匯款一萬元予自訴人，並於同年月二
    十八日將車輛歸還等節，乃雙方所不爭，且有營業小客車租賃合約書、陽信商業
    銀行會款收執聯各一紙在卷可稽，堪信為真實。自訴代理人乙○○雖指稱曾於八
    十九年五月十八日去函終止租約並提出存證信函為證，被告則以所寄送設籍之台
    北市○○○路址已無居住而否認收受該信函為辯，參以本院傳票原寄送為被告前
    開林森北路址，因傳拘無著經通緝後被告始為到案一節，被告所辯未曾收受該終
    止租約之通知等詞，應堪採信。自訴人終止租約之意思表示既未到達被告，則不
    生終止之效力，且嗣後之傳真亦無終止之意思表示，是租賃契約尚未終止，效力
    仍然存續，被告以承租人之身分占有使用該車，自為適法有理，而與侵占行為無
    涉。況佐以被告復於八十九年六月十五日繳付租金，更於租約期限屆至前返還該
    車，亦難認有何變易持有為所有之意思，自不能以兩造間就租金計算及折抵方式
    之爭議致被告拒絕給付租金及罰鍰等費用甚而給付遲延之情事，率爾驟論被告有
    侵占車輛行為。綜上所述，兩造間核屬租金等費用之民事糾葛，被告所為不足繩
    以侵占罪名。此外復查無其他積極證據足認被告有何自訴人指摘之犯行，不能證
    明被告犯罪，揆諸首揭法條規定及判例旨趣，自應為無罪判決之諭知，以昭公允
    。
據上論斷，應依刑事訴訟法第三百四十三條、第三百零一條第一項前段，判決如主文
。
中      華      民      國      九十      年      二      月    十五    日
                                      臺灣臺北地方法院刑事第四庭
                                          法  官  吳  定  亞
右正本證明與原本無異。
如不服本判決，應於判決送達後十日內，向本院提出上訴狀。
                                          書記官  巫  美  華
中      華      民      國      九十      年      二      月    十九    日


司法院資訊處製作；財團法人民間司法改革基金會備份。
